【裁判字號】    99,交聲更,23
【裁判日期】    991229
【裁判案由】    違反道路交通管理處罰條例聲明異議
【裁判全文】
臺灣士林地方法院交通事件裁定        99年度交聲更字第23號
原處分機關  臺北市交通事件裁決所
異  議  人
即受處分人  廖哲偉
上列異議人即受處分人因違反道路交通管理處罰條例案件，對於
臺北市交通事件裁決所於民國99年7 月13日所為之處分（原處分
案號：北市裁罰字第裁22-A04YMR026號）聲明異議，經本院於99
年9月2 日以99年度交聲字第904號裁定後，原處分機關不服該裁
定提起抗告，經臺灣高等法院於99年10月22日以99年度交抗字第
1973號裁定發回本院更為裁定，本院裁定如下：
    主  文
異議駁回。
    理  由
一、按汽車號牌不得變造損毀、塗抹或粘貼其他材料、加裝邊框
    或霓虹燈、裝置旋轉架、顛倒懸掛或以安裝其他器具之方式
    使不能辨認其牌號，並不得以他物遮蔽，如有污穢，致不能
    辨認其牌號時，應洗刷清楚，道路交通安全規則第11條第2
    項定有明文。次按汽車行駛有損毀或變造汽車牌照、塗抹污
    損牌照，或以安裝其他器具之方式，使不能辨認其牌號者，
    處汽車所有人新臺幣（下同）2,400元以上4,800元以下罰鍰
    ，並責令申請換領牌照或改正，道路交通管理處罰條例第13
    條第1款定有明文。
二、原處分意旨略以：異議人即受處分人廖哲偉於民國99年5 月
    30日晚間9 時42分許，駕駛車牌號碼591-CW號營業小客車，
    行經臺北市○○路時，經警攔停舉發其有「塗抹汙損汽車牌
    照不能辨識號牌」之違規，爰依道路交通管理處罰條例第13
    條第1項規定，處罰鍰3,300元，並責令申請換領牌照或改正
    。
三、異議意旨略以：伊對於所有之營業小客車遭員警取締車牌無
    法辨識一案，認為舉發事實有誤，且員警使用之相機為私人
    相機，並非檢驗局檢驗通過之機器，又拍攝時員警將大燈關
    掉，因而產生牌照字樣不清之情；又該車每年2 次前往監理
    所檢驗車輛，若牌照無法辨識，豈能通過檢驗；另伊提出本
    案日期之後之違規舉發照片，照片亦能辨識591-CW字樣，倘
    真有塗抹反光漆，又怎會收到違規照片，況伊前因遭舉發以
    反光液噴於汽車牌照之違規後，已以去漬油除去反光液云云
    。
四、經查：
  (一)證人即臺北市政府警察局信義分局交通分隊員警賴皆燁到庭
    證稱：伊先於臺北市○○路上東往西方向發現異議人所駕駛
    之車輛，因該處路燈及廣告招牌燈均非常明亮，惟異議人所
    駕駛車輛之車牌卻有反光，導致無從辨識，伊遂尾隨異議人
    之車輛，並拍照取證（見本院99年度交聲字第904號卷第9頁
    上方照片），嗣於臺北市○○路上將其攔停，並告知違規事
    由後舉發，當時也有再行以閃光燈拍攝異議人車輛車牌（見
    本院99年度交聲字第904號卷第9頁下方照片），作為對照比
    較以免誤認；另伊不認識異議人等語（見本院卷第13頁至第
    14頁），經核證人係就案發當日親身經歷之舉發經過作證，
    所證內容，就其目擊異議人違規情節及舉發經過敘述詳確，
    顯非一般憑空捏造證詞可擬，且證人與異議人原不相識，2
    人間並無怨恨仇隙，故證人要無設詞誣陷異議人違規，進而
    招致偽證重罪之可能及必要，是其證詞應屬可信，其次，核
    之證人拍攝之取締照片（見本院99年度交聲字第904號卷第9
    頁上方照片），確實無從辨認異議人之車牌號碼，縱以閃光
    燈方式拍攝之照片（見本院99年度交聲字第904號卷第9頁下
    方照片），亦清晰可見異議人之車牌字樣處有明顯反光情形
    ，足以佐證證人之證詞為真，是異議人確有上開違規行為，
    應堪以認定。
  (二)異議人雖辯稱：員警使用之相機為私人相機，並非檢驗局檢
    驗通過之機器，又拍攝時員警將大燈關掉，因而產生牌照字
    樣不清乙節，惟道路交通管理處罰條例第13條第1款所稱「
    使不能辨認其牌號」，非謂「使經檢驗合格之儀器無法辨識
    」，因該法條之可責性，在於他人有辨識車牌之需求時（例
    如肇事、違規時），卻無法辨識號牌，造成取締之困難，或
    導致追究無門，是以，前開違規是否成立，應以無法肉眼辨
    識即足，證人以相機拍攝係舉證措施，此與測速照相設備需
    測量行車速度而有精準度要求，故需定期經檢驗合格有所迥
    異，異議人所辯顯屬誤會；其次，細繹員警所拍攝之取締照
    片（見本院99年度交聲字第904號卷第9頁上方照片），可見
    路旁商店尚在營業，照明充足，快車道上禁行機車之字樣亦
    可辨識，甚且異議人所駕駛之車輛行李箱處黃底紅字之「台
    北市」均清晰可見，惟白底紅字之牌號字樣卻模糊不清，完
    全無法辨識，顯見異議人車輛之車牌確有塗抹污損致不能辨
    識之情，而與取締拍照當時員警所駕駛之汽車大燈是否開啟
    ，顯然無涉，異議人所辯自不可採。
  (三)異議人另辯稱：伊車均有前往監理所檢驗車輛，若牌照無法
    辨識，豈能通過檢驗；另本案日期之後之違規舉發照片亦能
    辨識591-CW字樣云云，然詳為比對上開取締照片及異議人自
    行提出於99年5 月25日至臺北市監理處所委託代檢之中懋代
    檢公司進行車輛定期檢驗之照片（見本院99年度交聲字第90
    4號卷第9頁上方照片、第20頁至第21頁），兩者之牌照字樣
    清晰度明顯迥異，則異議人於99年5 月25日定期檢驗後再行
    塗抹污損上開車輛之牌照，非無可能，且檢驗場所之燈光、
    環境有別於汽車行駛於道路時之條件，是否能正確判斷汽車
    牌照有不能辨識牌號之情形，亦非無疑，自不能以異議人於
    99年5 月25日駕駛上開車輛定期檢驗為合格之結果，遽認異
    議人於舉發當時並無以塗抹污損汽車牌照致使不能辨識之違
    規行為；而異議人又提出於99年4 月29日、99年10月12日交
    通違規遭取締之照片為證（見本院99年度交聲字第904 號卷
    第30頁、本院卷第10頁），惟前者所攝車牌字樣顯有反光之
    情，復與本次遭取締時警方以閃光燈拍攝之車牌狀況吻合一
    致，自無從證明異議人所辯屬實，而後者部分雖可明確辨識
    車牌號碼，然該張照片所攝時間為99年10月間，業已距離案
    發將近半年之久，能否佐證案發當時異議人並未違規，已有
    可疑，況參以該張照片拍攝之際天氣晴朗、日照充足，拍攝
    角度為高往低，而與本件取締時點、拍攝角度均大為迥異，
    更不能據此反面推論異議人所有之牌照於本件舉發當時係可
    資辨識，是其上開所辯，難認有理由。
  (四)至異議人又辯稱：伊曾在牌照上塗抹反光塗料，但於95年10
    月22日經警舉發後已用去漬油除去反光塗料，並非故意塗抹
    污損牌照云云，惟異議人確有上開違規行為，詳如前述，縱
    異議人前揭所辯屬實，然其亦自承：伊之前有用市售反光塗
    料，遭取締後以去漬油清除，但可能有殘留等語（見本院99
    年度交聲字第904 號卷第24頁），參酌道路交通管理處罰條
    例第13條第1 款之立法意旨，行為人仍有改正其車牌使能辨
    識牌號之義務，俾確保道路交通之管理及交通秩序之維護，
    是異議人既已知悉以去漬油擦拭車牌，可能導致號碼無法辨
    識，卻置之不理，亦不依規定向監理機關換領牌照，自不能
    卸免其責，至異議人辯稱並非故意為之一節，然按違反行政
    法上義務之行為非出於故意或過失者，不予處罰，行政罰法
    第7條第1項定有明文，是異議人縱非蓄意為之，其主觀上亦
    已達過失程度，更無解於其違規行為之責，併予敘明。
五、綜上所述，異議人確於前揭時、地，駕駛其所有之車牌號碼
    591-CW號營業小客車，有「塗抹汙損汽車牌照不能辨識號牌
    」之違規行為，從而原處分機關依道路交通管理處罰條例第
    13條第1款之規定，裁處異議人罰鍰3,300元，並責令申請換
    領牌照或改正，核無違誤。本件聲明異議為無理由，應予駁
    回。
據上論斷，依道路交通事件處理辦法第18條，裁定如主文。
中    華    民    國    99    年    12    月    29    日
                        交通法庭法  官  劉育琳
以上正本證明與原本無異。
如不服本裁定應於送達後 5日內向本院提出抗告狀。
                                書記官  朱宮瑩
中    華    民    國    99    年    12    月    29    日

司法院資訊處製作；財團法人民間司法改革基金會備份。
